【裁判字號】    98,撤緩更,1
【裁判日期】    980831
【裁判案由】    聲請撤銷緩刑
【裁判全文】
臺灣臺北地方法院刑事裁定             98年度撤緩更字第1號
聲  請  人  臺灣臺北地方法院檢察署檢察官
受  刑  人  乙○○
上列受刑人因偽造文書等案件，經檢察官聲請撤銷緩刑之宣告（
97年度執聲字第1134號），本院裁定後（97年度撤緩字第86號）
，經臺灣高等法院撤銷發回（97年度抗字第1114號），本院更為
裁定如下：
    主  文
聲請駁回。
    理  由
一、本件聲請意旨如附件檢察官聲請書所載。
二、按緩刑制度設計之本旨，除可避免執行短期自由刑之流弊外
    ，主要目的係在獎勵惡性較輕者使其遷善，而經宣告緩刑後
    ，若有具體事證足認受宣告者並不因此有改過遷善之意，即
    不宜給予緩刑之寬典，乃另有撤銷緩刑宣告制度。又受緩刑
    之宣告而違反刑法第74條第2 項第1 款至第8 款所定負擔情
    節重大者，足認原宣告之緩刑難收其預期效果，而有執行刑
    罰之必要者，得撤銷其宣告，刑法第75條之1 第1 項第4 款
    固有明文規定。惟考其立法意旨略以：修正條文第74條第2
    項增列法院於緩刑期間內，得命犯罪行為人於緩刑期內應遵
    守之事項（例如向被害人支付相當數額、向公庫支付一定之
    金額、接受精神、心理輔導、提供義務勞務或其他為預防再
    犯之事項），明定違反該條所定事項情節重大者，得撤銷其
    緩刑宣告，以期週延，且本條採用裁量撤銷主義，賦與法院
    撤銷與否之權限，實質要件即以「足認原宣告之緩刑難收其
    預期效果，而有執行刑罰之必要」，供作審認之標準。至於
    所謂「情節重大」，係指：受判決人顯有履行負擔之可能，
    而隱匿或處分其財產、故意不履行、無正當事由拒絕履行或
    顯有逃匿之虞等情事而言。準此，上揭「得」撤銷緩刑之情
    形，法官應依職權本於合目的性之裁量，妥適審酌被告於緩
    刑期間內違反應遵守事項之情節是否重大，是否已難收其預
    期之效果，而確有執行刑罰之必要，此與刑法第75條第1 項
    所定2 款要件，有一具備，即毋庸再行審酌其他情狀，應逕
    予撤銷緩刑之情形不同，先予敘明。
三、經查：
（一）受刑人乙○○前因偽造文書等案件，經本院96年度訴字第
      299 號判決判處有期徒刑1 年2 月，緩刑5 年確定，並於
      緩刑宣告時，參酌告訴代理人之意見，依刑法第74條第2
      項第3 款規定，命受刑人自判決確定之日起，在緩刑期間
      內按月於每月10日前向告訴人即被害人甲○○賠償新臺幣
      （下同）1 萬元，合計共60萬元乙節，有前開判決及本院
      被告前案紀錄表各1 份附卷可稽。又受刑人自民國96年6
      月上開刑事判決確定後迄臺灣臺北地方法院檢察署檢察官
      向本院聲請撤銷受刑人之緩刑前，均未曾依照上開判決意
      旨履行其所應負之賠償之責，復於本院97年8 月22日調查
      時表明願於97年9 月10日前，先行先清償被害人96年7 月
      起至97年8 月止共計14萬元之賠償金，以表明確有欲遵守
      緩刑宣告所附負擔之意，惟至97年9 月10日仍未依其承諾
      給付被害人任何賠償金等情，亦有本院97年8 月22日調查
      筆錄、寰瀛法律事務所97年7 月11日寰字第330 號函、告
      訴人97年9 月11日刑事陳報 (二)狀 等件在卷可佐。是受
      刑人於受緩刑宣告後，確未履行原判決依刑法第74條第2
      項第3 款所定之負擔（即支付賠償金予告訴人）等情，固
      堪信為真實。
（二）惟查，受刑人於本案原審審理期間，已陸續賠償告訴人共
      56萬元等情，有原審判決書1 紙在卷可憑（見其中判決理
      由 (二)之 2.所載）。且本案民事訴訟部分，經本院以95
      年度金字第28號判決後，受刑人並未主動上訴（因連帶債
      務人上訴而未確定），有刑事陳報狀、上述民事判決附卷
      可稽。又受刑人已先後於97年11月5 日、97年12月8 日、
      98年1 月21日、98年2 月5 日、98年3 月6 日、98年3 月
      24日、98年4 月21日、98年5 月21日，98年6 月23日、98
      年7 月22日、98年8 月25日分別給付2 萬元、2 萬元、1
      萬元、1 萬元、5,000 元、5,000 元、5,000 元、5,000
      元、1 萬元、1 萬元、1 萬元不等之賠償金予告訴人等情
      ，有告訴人存摺影本及受刑人提出之彰化銀行存款憑條附
      卷可查（見高等法院卷第13頁、第23頁、第24頁、第26頁
      及本院卷），顯見受刑人犯罪後態度並非不佳，且確有賠
      償之意，與一般犯罪行為人為博取緩刑之宣告，只有口頭
      之誠意而無實際之作為，尚有不同。
（三）參以被告現任職於三花煤氣有限公司，其部分薪水另因美
      商花旗銀行股份有限公司聲請強制執行而經本院扣押，有
      扣繳憑單、本院執行命令在卷可佐，則受刑人所辯因先前
      為給付被害人56萬元而借貸，另生還款及支付利息之壓力
      ，其因經濟困難而無法支付每月1 萬元之賠償金，並非無
      償債之誠意，應非子虛。是以依上所述，受刑人雖有延遲
      付款之情，並非故意不履行或無正當事由拒絕履行，且仍
      陸續賠償，尚不足以認定受刑人所受緩刑宣告難收其預期
      效果，而有非經入監執行無以懲戒或矯正之情形。從而，
      聲請人聲請撤銷緩刑，難認為有理由，應予駁回。
四、依刑事訴訟法第220條，裁定如主文。
中    華    民    國    98    年    8     月    31    日
                 刑事第十八庭  法  官  胡宗淦
以上正本證明與原本無異
如不服本裁定應於送達後5日內向本院提出抗告狀
                               書記官  許婉如
中    華    民    國    98    年    8     月    31    日


司法院資訊處製作；財團法人民間司法改革基金會備份。
